最高法院刑事判決　　　　　　一○○年度台上字第四四一四號
上　訴　人　廖國良
上列上訴人因強盜案件，不服台灣高等法院台中分院中華民國一
○○年五月十九日第二審判決（一○○年度上訴字第四三四號，
起訴案號：台灣台中地方法院檢察署九十九年度偵字第一五五二
○號），提起上訴，本院判決如下：
    主  文
上訴駁回。
    理  由
按刑事訴訟法第三百七十七條規定，上訴於第三審法院，非以判
決違背法令為理由，不得為之。是提起第三審上訴，應以原判決
違背法令為理由，係屬法定要件。如果上訴理由書狀並未依據卷
內訴訟資料，具體指摘原判決不適用何種法則或如何適用不當，
或所指摘原判決違法情事，顯與法律規定得為第三審上訴理由之
違法情形，不相適合時，均應認其上訴為不合法律上之程式，予
以駁回。本件上訴人廖國良上訴意旨略稱：(一)、被害人李吳隨珠
被推倒在地固屬事實，但究係上訴人或洪利澄（已另案依竊盜罪
判刑確定）將之推倒，或因重心不穩自行跌倒，必須釐清。李吳
隨珠於警詢時係指稱「該兩名男子立即將我推倒，奪門而出」。
但於檢察官偵查中證稱「偷錢的那個男子（指上訴人）就往我的
方向衝過來，並用手把我推倒」。原審法院勘驗監視錄影後，則
改稱「發現竊盜時，是要擋廖國良（上訴人），當時廖國良邊走
邊將錢塞在口袋裡，其要阻擋廖國良時，有看到廖國良後面還有
洪利澄」。上訴人究係「衝」過去，或用「走」的，李吳隨珠之
陳述前後矛盾，有極度偏護洪利澄之可能性。(二)、本件之關鍵點
為：(1)上訴人是否在李吳隨珠上前阻擋時，與之拉扯。(2)李吳隨
珠在廟口阻擋上訴人及洪利澄逃離時，究係遭何人衝撞倒地。(三)
、現場之監視錄影器，因設置位置、高度及角度關係，所錄攝畫
面呈現李吳隨珠與上訴人之身影重疊，及呈現洪利澄由上訴人右
後方（按係左後方）跑出去之錯覺，實則上訴人與李吳隨珠之間
，並無拉扯或身體接觸。原判決既認定上訴人與李吳隨珠之間，
有拉扯或身體接觸，依法應提出拉扯或身體接觸之證據，否則有
推測入罪之違法。另原判決依據洪利澄、李吳隨珠之證述，及勘
驗監視錄影結果，認定係上訴人於竊盜後，為脫免逮捕，將李吳
隨珠推倒。然將他人推倒，應需相當力道，本件係洪利澄衝撞李
吳隨珠，才會致使李吳隨珠向右側旋轉倒地。原判決之論理不合
邏輯，所採用之證據，違背證據法則云云。
惟查：原判決綜合全案卷證資料，本於事實審法院採證認事之職
權，認定上訴人與已另案判刑確定之洪利澄，共同意圖為自己不
法之所有，於民國九十九年四月三十日下午二時十分許，在彰化
縣福興鄉○○村○○路○段一二一巷二十號「慈母宮」，由上訴
人持洪利澄自製之鉛片黏板，竊取「香油錢」箱內之現金新台幣
七百元，洪利澄則在旁把風。得手後，二人一前一後（上訴人在
前、洪利澄在後）欲逃離之際，為廟方人員李吳隨珠發現，站在
其等前方，並伸出雙手阻擋在前之上訴人。上訴人見狀為脫免逮
捕，竟臨時單獨起意，當場施以強暴，出手將年近七十五歲之李
吳隨珠推開，致李吳隨珠倒地受傷（傷害部分未據告訴），難以
抗拒。洪利澄趁隙從李吳隨珠之左後方逃逸，上訴人亦於李吳隨
珠倒地後逃逸。警方依據上訴人與洪利澄逃離時，未及開走仍留
在現場之自用小客車號碼，查知該車輛登記在上訴人之妹廖秀華
名下，乃通知廖秀華及上訴人之父廖瑞逢前來處理，經由監視錄
影畫面指認係上訴人涉案等情。因而撤銷第一審關於準強盜部分
之判決（施用第一級毒品部分，業經第一審判刑確定），改判論
處上訴人竊盜，因脫免逮捕，而當場施以強暴（累犯，於依刑法
第五十九條規定酌量減輕其刑後，量處有期徒刑三年二月）罪刑
，已依據卷內資料，說明其所憑之證據及認定之理由。對於上訴
人所為之辯解，併已敘明：前揭事實，迭據李吳隨珠指證明確，
核與洪利澄證述之情節相符，並有監視錄影資料可稽。上訴人亦
承認有與洪利澄共同竊盜之事實，其雖否認為脫免逮捕，而當場
施以強暴，辯稱李吳隨珠是遭洪利澄推倒的云云。然而：(1)李吳
隨珠於偵、審中，已明確指認上訴人與洪利澄欲逃離現場時，是
下手偷「香油錢」之上訴人在前、洪利澄在後，當時是遭在前方
之上訴人推倒。洪利澄亦始終證述，伊跟隨在上訴人後方，未與
李吳隨珠接觸，亦未將李吳隨珠推倒。原審經勘驗監視錄影結果
：「（02時23分09秒）身著灰色長袖上衣男子（即上訴人）自廟
堂內跑向婦人（即李吳隨珠）方向，婦人連倒退一、二步，並向
右轉九十度，伸出雙手欲以身軀阻擋該名男子去路，該名男子面
向婦人，並提起雙手與婦人發生身體接觸，維持約一至二秒，此
時身著灰色長袖上衣男子未再移動腳步。身體接觸時，明顯可見
婦人身高僅到該名男子肩膀，而身著橘色短袖上衣男子（即洪利
澄）則站在廟堂側門處，尚未靠近身著灰色長袖上衣男子與婦人
處。（02時23分12秒）身著橘色短袖上衣男子，衝過灰色長袖上
衣男子與婦人的旁邊，由畫面橘色衣服男子所穿的白色鞋子是在
婦人身後左後方，婦人雙手高舉，疑似身體重心不穩，面朝鏡頭
方向，整個身體往右側跌倒在地上，灰色長袖上衣男子跟在橘色
短袖上衣的男子後方，前後跑下階梯。隨即，有一男一女從走廊
右側門口衝出跑下階梯欲追趕，婦人自行爬起，跟著走下階梯」
等情，有原審法院之勘驗筆錄可查。依上開事證顯示，上訴人確
有與李吳隨珠發生身體接觸，又洪利澄跑過李吳隨珠身旁時，洪
利澄所穿白色鞋子，並無被李吳隨珠之身影遮蓋，足徵洪利澄確
係從李吳隨珠之左後方逃走，而非從上訴人與李吳隨珠二人中間
衝過。上訴人所辯李吳隨珠是被洪利澄推倒，不足採信。因認上
訴人確有前揭竊盜，因脫免逮捕，而當場施以強暴犯行，而以上
訴人嗣後否認準強盜及其所為辯解，乃飾卸之詞，不可採信等情
，已逐一說明及指駁。上訴意旨對於原判決所為前揭論斷，並未
依據卷內資料，具體指摘有何違背法令情形。且查：(一)、李吳隨
珠於警詢時雖陳述「該兩名男子立即將我推倒，奪門而出」。但
於偵、審中已明確指證：上訴人與洪利澄欲逃離現場時，是下手
偷「香油錢」之上訴人在前、洪利澄在後，當時是遭在前方之上
訴人推倒。核與洪利澄證述，伊跟隨在上訴人後方，未與李吳隨
珠接觸，亦未將李吳隨珠推倒等語相符。原審法院勘驗監視錄影
結果，亦顯示上訴人確有與李吳隨珠發生身體接觸，洪利澄則係
從李吳隨珠之左後方逃逸，未與李吳隨珠接觸。嗣原審於審判期
日，再就李吳隨珠為何於警詢時陳述「該兩名男子立即將我推倒
，奪門而出」一語，詰問李吳隨珠。李吳隨珠已解釋「因他們兩
個人都往我這邊過來，……穿著灰色長袖上衣男子（指上訴人）
確實有推我，……是穿著灰色長袖上衣男子先出來，……是穿著
灰色長袖上衣男子推我，我才跌倒，那個穿著橘色短袖上衣男子
（指洪利澄）跟在後面」（見原審卷第一二五頁背面至第一二七
頁）。原判決因認係上訴人對李吳隨珠施以強暴，將之推倒，非
上訴人與洪利澄二人共同將李吳隨珠推倒，自不能任意指摘為違
法。(二)、事實之認定與證據之取捨，乃事實審法院之職權，苟其
事實之認定及證據之取捨，並不違背經驗法則與論理法則，即不
容任意指為違法而執為上訴第三審之理由。上訴意旨其餘之指摘
，係對於原判決已說明事項及屬原審採證認事職權之適法行使，
持憑己見而為不同之評價，且重為事實之爭執，均與法律規定得
為第三審上訴理由之違法情形，不相適合。其上訴不合法律上之
程式，應予駁回。
據上論結，應依刑事訴訟法第三百九十五條前段，判決如主文。
中    華    民    國  一○○  年    八    月   十一   日
                      最高法院刑事第三庭
                          審判長法官  謝  俊  雄  
                                法官  陳  世  雄  
                                法官  魏  新  和  
                                法官  徐  文  亮  
                                法官  吳  信  銘  
本件正本證明與原本無異
                                      書  記  官  
中    華    民    國  一○○  年    八    月   十二   日
                                                      V